【裁判字號】    98,易緝,23
【裁判日期】    981216
【裁判案由】    詐欺
【裁判全文】
臺灣新竹地方法院刑事判決              98年度易緝字第23號
公  訴  人  臺灣新竹地方法院檢察署檢察官
被      告  己○○
上列被告因詐欺案件，經檢察官提起公訴（85年度偵字第9928、
12032號），本院判決如下：
    主  文
本件免訴。
    理  由
一、公訴意旨略以：被告己○○曾任職台灣新竹地方法院，任內
    退休，與杜逸文、范金煜（分別經本院以85年度易字第3481
    號刑事判決判處有期徒刑6年、2年6月，並經台灣高等法院
    以86年度上易字第4612號刑事判決駁回上訴確定），自民國
    82年間起，共同意圖為自己或他人不法之所有，並基於個別
    或概括之犯意，分別或共同連續對壬○○、魏蘭瑞、林宛臻
    、林童潤、乙○○、葉日謙、甲○○、周鏡波等人所涉之案
    件，向相關當事人或家屬以擺平所涉刑事案件需要活動費為
    由，詐騙財物，彼等所涉，分述如下：
(一)、82年初，范金煜得知魏蘭瑞因妨害自由案件收押於台灣新竹
    看守所，即向魏蘭瑞之妻庚○表示找杜逸文幫忙有辦法解決
    ，並騙取活動費新台幣（下同）80萬元，嗣後杜逸文向庚○
    表示范金煜請他幫忙處理魏蘭瑞的案子，並表示台灣高等法
    院有熟人，有把握將魏蘭瑞之案件擺平，而先後再騙取活動
    費52萬元，後因台灣高等法院仍維持原判，始知受騙。
(二)、82年6月間，己○○律師介紹違反槍砲彈藥刀械管制條例涉
    嫌人壬○○請杜逸文幫忙取得醫院證明，事後杜逸文即主動
    向壬○○母親戊○○騙稱可以幫忙將壬○○被提報流氓管訓
    列冊輔導之案件弄掉，但需要活動費120萬元經雙方商討降
    為60萬元，再經商討改為30萬元，使戊○○、癸○○夫婦陷
    於錯誤將款項交予杜逸文，嗣經戊○○得悉壬○○並未遭新
    竹市警方提報流氓，始知受騙，其中，杜逸文獲得3萬元，
    餘27萬元則由己○○取得。
(三)、82、3年間，杜逸文經友人介紹認識丁○○，並得知林女之
    妹林宛臻因涉嫌縱火案遭判處死刑，即介紹田在川律師（所
    涉詐欺犯行，經本院以82年度易字第1136號刑事判決判處有
    期徒刑2月，並經台灣高等法院以83年度上易字第208號刑事
    判決駁回上訴確定）擔任林宛臻之辯護人，並向丁○○表示
    渠係國家安全局人員，在外面關係很好，可以幫忙林宛臻正
    在最高法院審理之案件弄成發回更審，索取活動費120萬元
    ，後經丁○○籌得115萬元，並分3次送交杜逸文，嗣林宛臻
    遭改判無期徒刑確定，丁○○即向杜逸文詢問有無支付律師
    費用，杜逸文則告稱律師費付出20萬元，其他的錢則作為打
    點之用。
(四)、83年間，甲○○因涉及妨害自由案件滯留大陸，經范金煜告
    知杜逸文在台灣非常有辦法，可以幫忙解決涉訟之案件，即
    透過妻子張春嬌與杜逸文聯繫，杜逸文即以需要活動費為由
    要求100萬元，即可擺平所涉訟案件有關管訓之部分，並騙
    稱幸運的話可在機場交保，乃向張春嬌先行索取10萬元，後
    經甲○○於香港與杜逸文洽談後，即請張春嬌將100萬元交
    予杜逸文，並返台服刑，迄出獄後向法官詢問，始知渠涉及
    之案件並無流氓管訓問題，始知受騙。
(五)、84年初，林童潤因安非他命案件遭收押於台灣新竹看守所，
    范金煜即出面向林童潤父親丙○○表示可以請竹南杜先生幫
    忙解決，因杜逸文係安全人員與法官、檢察官很熟，乃由范
    金煜駕車陪同丙○○至杜逸文家商討，范、杜2人誑稱第2次
    販賣安非他命，可能會被判死刑或無期徒刑，丙○○聞之緊
    張，乃請范、杜務必幫忙，當晚范金煜並告知丙○○，杜逸
    文答應幫忙解決，但需要活動費200萬元，經丙○○表示並
    無這麼多錢，范金煜遂改為130萬元，並由范金煜陪同分3次
    將款項交予杜逸文，後因林童潤仍遭判決有期徒刑5年10月
    ，始知受騙。
(六)、84年間，乙○○因涉及新竹第五信用合作社超貸案，范金煜
    即出面表示關心，並稱認識1位國家安全人員杜逸文，可以
    幫忙，隨後並介紹乙○○與杜逸文認識，而後杜逸文並向乙○○索取有關案件資料，隔數日，杜逸文表示經過研究這個
    案子有問題，只要120萬元即可擺平，並稱台灣新竹地方法
    院杜惠錦法官係渠堂妹，關係很好，乙○○約定在友人劉營
    坪家中將120萬元交予杜逸文，後因乙○○所涉案件在本院
    遭判處1年6月有期徒刑，杜逸文還表示到台灣高等法院絕對
    會擺平，並帶乙○○至台北委請己○○律師擔任辯護人，設
    法擺平案件，並由杜逸文支付10萬元律師費，約2、3個月後
    己○○始向杜逸文表示不行，嗣台灣高等法院仍判決乙○○
    有罪，始知受騙，而委請劉營坪、范金煜二人出面，向杜逸
    文索回共110萬元之支票2張。
(七)、84年底，杜逸文經友人介紹認識周鏡波、周根榮父子，並知
    悉周鏡波父子涉有土地糾紛案件，尚在台灣新竹地方法院檢
    察署偵查中，杜逸文即向周鏡波介紹己○○律師擔任辯護人
    ，杜、時二人並向周鏡波表示可以擺平該件，但需要一筆活
    動費，彼等談話地點係在本院己○○之退休宿舍，周鏡波即
    透過渠兒子7人分別籌資32萬元，共計224萬元，交予杜逸文
    ，杜逸文隨即在本院己○○律師之退休宿舍將錢交給己○○
    ，後因杜逸文之司法黃牛詐欺案遭調查單位監控，且由台灣
    新竹地方法院檢察署檢察官指揮偵辦，而周鏡波父子所涉之
    竊佔等案亦係由同1位檢察官偵辦，於監控中查知杜、時二
    人騙局，經指揮調查員搜索己○○律師事務所，並傳訊周鏡
    波家人，周鏡波等人始知被騙。
(八)、85年6月間，葉日謙因涉及持槍強劫超商案件，由台灣高等
    法院審理中，經范金煜知悉後即介紹葉日謙父母辛○○、羅
    瑞蓮與杜逸文認識，杜逸文隨即向辛○○表示可以協助幫葉
    日謙之案件儘量減輕，但必需要活動費130萬元，並介紹己○○律師擔任辯護人，經辛○○支付己○○律師費10萬元後
    ，並將120萬元分2次交予杜逸文，杜某稱已轉交時律師，其
    中有30萬元，杜某將之轉借范金煜，後因葉日謙仍遭台灣高
    等法院判處有期徒刑7年6月，始知受騙，經向杜逸文追討，
    杜逸文始退還130萬元之支票1紙。因認被告涉嫌犯刑法第33
    9條第1項之詐欺取財罪嫌等語。
二、按時效完成者，應諭知免訴之判決，並得不經言詞辯論為之
    ，刑事訴訟法第302條第2款、第307條分別定有明文。再於
    中華民國94年1月7日刑法修正施行前，其追訴權或行刑權時
    效已進行而未完成者，比較修正前後之條文，適用最有利於
    行為人之規定，刑法施行法第8條之1亦有明定。查修正後刑
    法第80條第1項有關追訴權時效期間之規定，與修正前刑法
    第80條第1項之規定不同，修正後刑法所定時效期間較長，
    表示行為人被追訴之期限較久，自屬對行為人不利，比較修
    正前後之條文，自以修正前刑法第80條第1項之規定較有利
    於行為人，故本件關於追效權時效，自應適用修正前刑法第
    80條第1項之規定。而關於追訴權時效之停止進行及其期間
    、計算，亦應一體適用修正前刑法第83條之規定。
三、次按追訴權之時效，如依法律之規定，偵查、起訴或審判之
    程序，不能開始或繼續時，停止其進行。停止原因繼續存在
    之期間，如達於第80條第1項各款所定期間4分之1者，其停
    止原因視為消滅，修正前刑法第83條第1、3項定有明文。再
    者，刑法追訴權之時效規定，係指刑事追訴機關於法定期間
    內，怠於行使偵查、起訴、審判等追訴權，即生時效完成，
    而消滅追訴權之效果，故案經提起公訴後，被告在逃經依法
    通緝，致無法行使審判權時，其追訴權之時效，依同法第83
    條第1項、第3項之規定，應停止進行至法定追訴期間4分之1
    。按刑法第80條第1項規定，追訴權因一定期間不行使而消
    滅，係指追訴機關於法定期間內，怠於行使追訴權，即生時
    效完成，而消滅追訴權之效果。故追訴權消滅時效之發生，
    應以不行使追訴權為其前提要件。又所謂追訴權，係對行刑
    權而言，應指形式的刑罰權，包括偵查、起訴及審判權在內
    ，若已實施偵查，此時追訴權既無不行使之情形，自不生時
    效進行之問題。況刑法第80條之立法理由稱「偵查為行使公
    訴權最初之手續」，亦足為上開立論之佐證。(最高法院82
    年度第10次刑事庭會議決議參照)
四、經查：被告己○○被訴上開罪嫌，其最後犯罪行為時間為85
    年6月間，其所涉罪嫌之法定本刑為5年以下有期徒刑，依修
    正前刑法第80條第1項第2款之規定，其追訴權時效期間為10
    年，先此敘明。又本件公訴人係於85年10月2日指揮法務部
    調查局新竹市調查站開始偵查（見臺灣新竹地方法院檢察署
    85年度偵字第9928號偵查卷第1頁），並於85年11月29日提
    起公訴，嗣於85年12月3日繫屬本院，有臺灣新竹地方法院
    檢察署檢察官85年度偵字第9928、12032號起訴書、臺灣新
    竹地方法院檢察署85年12月3日竹檢聰強字第07402號函上之
    本院收文章（見本院85年度易字第3481號刑事卷一第1至5頁
    ）各1份在卷可佐，惟被告己○○經本院合法傳喚、拘提均
    未到案，復經本院於86年7月4日以86年新院文刑良緝字第21
    0號通緝書發佈通緝，致審判程序不能繼續，此有本院86年
    新院文刑良緝字第210號通緝稿在卷可稽（見本院上開刑事
    卷第384頁）。然其所涉犯之上開罪嫌，依修正前刑法第80
    條第1項第2款之規定，其追訴權時效最長為10年；另依修正
    前刑法第83條第1項、第3項規定及參照司法院29年院字第19
    63號解釋，本案追訴權之時效期間應加計因通緝而停止之2
    年6月期間，共計為12年6月；惟自公訴人於85年10月2日開
    始偵查迄至86年7月4日發布通緝日間之9月又3日，依司法院
    大法官釋字第138號解釋及最高法院82年9月21日82年度第10
    次刑事庭會議決議，此時追訴權既無不行使之情形，自不生
    時效進行之問題，惟自85年11月29日檢察官提起公訴之日起
    至同年12月3日繫屬本院之日止共4日，並無實施偵查行為，
    故追訴權並無行使，該段期間應發生時效進行之效力。而本
    件依起訴書之犯罪事實欄所載，被告犯罪終了之時間非特定
    日，推定其犯罪終了日為85年6月15日，加計上開追訴權時
    間12年6月及實施偵查、審判之停止期間9月又3日，並扣除
    檢察官提起公訴至繫屬本院之時效繼續進行之4日，本件追
    訴權之時效應於98年9月14日業已完成（原通緝書誤載本件
    追訴權之時效於98年9月21日完成）。揆諸前揭之說明，被
    告己○○涉犯刑法第339條第1項之詐欺取財罪嫌，因時效完
    成，爰不經言詞辯論，逕為免訴判決之諭知。
四、據上論斷，應依刑事訴訟法第302條第2款、第307條，判決
    如主文。
中    華    民    國    98    年    12    月    16    日
                  刑事第五庭審判長法  官  黃惠玲
                                  法  官  林佑珊
                                  法  官  蔡欣怡
如不服本判決，應於判決送達後10日內向本院提出上訴書狀。上
訴書狀應敘述具體理由，未敘述上訴理由者，應於上訴期間屆滿
後20日內補提理由書狀於本院（均須按他造當事人之人數附繕本
）「切勿逕送上級法院」。
以上正本證明與原本無異。
中    華    民    國    98    年    12    月    16    日
                                  書記官  劉怡芳


司法院資訊處製作；財團法人民間司法改革基金會備份。
